---
title: "ARIMA - Aplicação"
author: "Nina Pinheiro"
date: "1/26/2021"
output: html_document
---

```{r setup, include=FALSE}
knitr::opts_chunk$set(echo = TRUE)
library('tseries')
library('tidyverse')
library('dplyr')
library('readxl')
library("TTR")
library('forecast')
library(knitr)
library(kableExtra)
##library('devtools')
library('lmtest')
##library('FitAR')
library('randtests')
library('seasonalview')

tema = theme(panel.background = element_rect(fill='black'),
        panel.grid =element_blank(),
        plot.background = element_rect(fill='black'),
        axis.text = element_text(colour='white',size=10), 
        #panel.grid.major.x = element_line(colour='grey60',linetype = 4,size = 0.2),
        panel.grid.major.y = element_line(colour='white',linetype = 1,size = 0.1),
        axis.line = element_line(colour='white'),
        axis.title=element_text(colour='white'),
        plot.title = element_text(colour='white'))

```

### Leitura do Dataset

```{r cars}
preco <-
  read.csv(
    'preco.csv',
    sep = "," ,
    dec = ',',
    header = T,
    stringsAsFactors = FALSE
  )

preco %>% mutate(data=1:length(preco)) -> preco

```


### Transformar em Série Temporal
```{r pressure, echo=TRUE, fig.width=5, fig.height=4}
serie  = ts(preco$preco,start=c(2013,1),frequency = 12)
```
### Plotar o gráfico da Série Temporal 
```{r}
data.frame(num = 1:length(serie), serie) %>% ggplot(aes(num, serie))+
geom_path(colour='dodgerblue2',linetype=1)+geom_point(aes(num,serie),size=0.5,colour='dodgerblue2')+
          labs(title = 'Valor mensal do barril de petróleo',
               x= 'Mês', y ='Valor em Euro')+tema+
  scale_y_continuous(breaks=seq(0,120,5))
```

###Realizar o Teste de Estacionariedade - Como o p-value é menor que 0.5, portanto a série é estacionária

```{r}
adf.test(serie)
```
---

Com a série estácionaria conseguimos realizar o modelo do arima, sabemos que o i está relacionado com a diferenciação, logo i =2.
Analisar os gráficos acf e pacf para verificar os outros parâmetros do Arima.¶
```{r fig.width=5, fig.height=5}
par(mfrow=c(2,1))
acf(preco$preco,ci.type='ma')
pacf(preco$preco)+tema+geom_segment(colour='white')+geom_hline(yintercept = 0,colour='white')
```

### Separação de Treino e Teste

```{r}
##treino
df_series_treino <- ts(serie[1:80],frequency =12)
##teste
df_series_test <- ts(serie[80:length(serie)],frequency = 12)
print(paste('n treino:', length(df_series_treino)))
print(paste('n treino:', length(df_series_test)))
```

---

---



```{r}

arma121 = Arima(df_series_treino,order=c(1,2,1))
  
summary(arma121)

```


```{r fig.width=7, fig.height=6}

tsdiag(arma121)

```
  
---
---

```{r fig.width=5, fig.height=4}
nbins = 1+3.3*log(length(serie))
residuals(arma121) %>% data.frame() -> df
names(df) <-'residuos'
df<-na.omit(df)

df %>% mutate(Residuos_Padronizados = (residuos-mean(residuos))/sd(residuos))  -> df

df %>% ggplot()+
  geom_histogram(aes(x=residuos,y=..density..), bins = 20,
                 colour='grey90',
                 fill='steelblue', alpha=0.8)+theme_bw()+
   stat_function(fun = dnorm, args =
                  list(mean =0, sd = 1),colour='red')+
  labs(x='Resíduos',y='Densidade', title='Resíduos Ordinários vs Normal(0,1)')+tema


df %>% ggplot()+
  geom_histogram(aes(x=Residuos_Padronizados,y=..density..), bins = 20,
                 colour='grey90',
                 fill='steelblue', alpha=0.8)+theme_bw()+
   stat_function(fun = dnorm, args =
                  list(mean = mean(df$Residuos_Padronizados), sd = 1),colour='red')+
  labs(x='Resíduos',y='Densidade', title='Resíduos Padronizados vs Normal(0,1)')+tema

```

##residuos iid
h0:residuos sao iid
h1: nao iid
```{r}
Box.test(residuals(arma121),type="Ljung-Box")
```

---

---

### Previsões para o modelo

```{r}
previsoes_arma121 = forecast::forecast(arma121,h=8)

dados_prev = rbind(data.frame(serie = as.double(serie)),
      data.frame(serie = previsoes_arma121$mean)) 

dados_prev = dados_prev %>% mutate(n = 1:95)

```


```{r fig.width=5,fig.height=4,eval=FALSE}

dados_prev %>% ggplot(aes(x=n,y = serie))+
  geom_path(colour=ifelse(dados_prev$n<=104,'dodgerblue','firebrick'),linetype=1)+
          labs(title = 'Preços mensais do petróleo',
               x= 'Nº Mês', y ='Valor')+tema
##Esse é um sarima
```

```{r fig.width=5, fig.height=4}

df_series_test = data.frame(n=1:length(df_series_test)[1], df_series_test)
df_series_treino = data.frame(n = 1:length(df_series_treino)[1], df_series_treino)
  ##geom_path(colour=ifelse(dados_prev$n<=104,'dodgerblue','firebrick'),linetype=1)+
preco %>% ggplot(aes(x=data,y = preco))+
  geom_path(colour='dodgerblue')+
  geom_path(data=df_series_test,aes(80:87,df_series_test),colour='red',alpha=0.4)+
  geom_path(data= dados_prev[87:94,],aes(x =87:94,y=dados_prev$serie[87:94] ), colour='red',linetype=2)+
  labs(title = 'Quantidade de solicitações de empréstimo semanal',
       x= 'Nº Semana', y ='Quantidade de Empréstimos')+tema

```

---

### Tabela valor esperado e observado

```{r}

#absolute percentage error
preco$preco[79:87]
data.frame(prev = previsoes_arma121$mean, real = preco[80:87,1]) %>% mutate(abs_err = abs(real-prev),APE = (abs((real-prev)/real)/8)*100) %>%   kbl() %>%kable_material(c("striped", "hover"))

#errros medios

data.frame(prev = previsoes_arma121$mean,real=preco[80:87,1]) %>% 
  mutate(abs_err = abs(real-prev), APE = (abs((real-prev)/real)/8)) %>% summarise(Mean_abs_error= mean(abs_err),MAPE = sum(APE)*100) %>%   kbl() %>%kable_material(c("striped", "hover"))

```


---


```{r}

summary(arma121)

```

